臺灣高雄地方法院刑事判決　　　　　　 99年度交訴字第107號
公　訴　人　臺灣高雄地方法院檢察署檢察官
被　　　告　陳聖杰
選任辯護人　紀錦隆律師
　　　　　　孫大昕律師
上列被告因公共危險等案件，經檢察官提起公訴（99年度偵字第
11300號、第18341號），嗣被告於本院準備程序進行中，就被訴
事實為有罪之陳述，經告知簡式審判程序之旨，並聽取檢察官及
被告之意見後，本院裁定改依簡式審判程序審理，並判決如下：
    主  文
陳聖杰犯不能安全駕駛動力交通工具罪，處有期徒刑肆月；又犯
過失致人於死罪，處有期徒刑捌月；又犯肇事致人死亡逃逸罪，
處有期徒刑拾月；又犯肇事致人傷害逃逸罪，處有期徒刑捌月。
應執行有期徒刑貳年。
    事  實
一、陳聖杰考領有普通小型車駕駛執照，其於民國99年3 月28日
    凌晨0 時40分許起，在高雄市○○路與忠孝路口之享溫馨KT
    V ，與同事唐家豐等人飲用啤酒，至同日凌晨4 、5 時許，
    已因酒醉達不能安全駕駛動力交通工具之程度，仍駕駛車牌
    號碼5833-GH 號自用小客車，搭載唐家豐，沿高雄市○○路
    西往東方向行駛（起訴書誤載為東往向西方向）。同日凌晨
    5 時29分許，駕駛上開自小客車行經中正路與鳳山區○○路
    ○○路口前約125 公尺處時，本應注意汽車行駛時，駕駛人
    應注意車前狀況，並隨時採取必要之安全措施，且依當時天
    候晴、日間自然光線、柏油路面乾燥、無缺陷、無障礙物，
    並無不能注意之情形，詎其酒後注意力、反應力減弱，而疏
    未注意車前狀況，不慎撞擊前方同向前方由柯振昌所騎乘之
    腳踏車，柯振昌因而人車倒地，受有顱骨變形、多重創傷之
    傷害，並於同日凌晨5 時30分許當場死亡。而陳聖杰明知已
    駕車致人死傷，未下車查看，亦未停留現場採取必要措施或
    報警求援，竟基於肇事逃逸之犯意，旋即駕駛上開自用小客
    車沿中正路同方向逃逸，行經與上開肇事地點不遠之中正路
    與國泰路口時，又疏未注意車前狀況，即貿然直行，適有王
    文添駕駛車牌號碼VD -8708號自用小貨車沿國泰路由南往北
    方向行駛（起訴書誤載為由北往南），亦經過該路口，陳聖
    杰閃避不及，所駕駛之上開自小客車，遂撞擊王文添所駕駛
    之自小貨車車頭部位，致王文添受有胸部挫傷併兩側肋骨骨
    折併兩側血胸、腹部挫傷、創傷性休克、左側撓骨及尺骨骨
    折之傷害（傷害部分業據撤回告訴，另為不受理判決）。陳
    聖杰雖明知其再度駕車致人受傷，復未留在現場為必要之安
    全救護措施或報警處理，另基於肇事逃逸之犯意，駕駛上開
    自小客車沿鳳山區○○路（中正路經過國泰路交岔口後即更
    名為自由路）方向逃逸離去，行經上開肇事地點不遠處，不
    慎撞擊路旁路燈而下車查看時，因員警業已接獲目擊民眾報
    案後到場，陳聖杰便主動向到場員警坦承其酒後駕駛上開自
    小客車肇事之情，並於同日上午6 時23分許接受呼氣酒精濃
    度測試結果高達每公升0.81毫克，始悉上情。
二、案經陳貞吟、王文添、林蓮汝訴由高雄市政府警察局鳳山分
    局報請高雄地方法院檢察署檢察官偵查起訴。
    理  由
一、本案被告陳聖杰所犯係死刑、無期徒刑、最輕本刑為3 年以
    上有期徒刑以外之罪，其於準備程序就前揭被訴事實為有罪
    之陳述，經告知簡式審判程序之旨，並聽取其與公訴人之意
    見後，本院認無不得或不宜改依簡式審判程序進行之處，爰
    依刑事訴訟法第273 條之1第1項、第284條之1規定，裁定進
    行簡式審判程序，合先敘明。
二、訊據被告陳聖杰於本院審判中就前揭犯罪事實坦承不諱（參
    本院卷第36頁、第88頁、第96頁），並經證人陳仲維、唐家
    豐結證屬實（參偵一卷第52頁、第119 頁），復有被害人王
    文添、柯振昌國軍高雄總醫院附設民眾診療服務處診斷證明
    書、刑法第185之3案件測試除紀錄表報告書、高雄縣政府警
    察局交通警察隊鳳山分隊車禍處理酒精濃度呼氣測試報告、
    高雄縣政府警察局舉發違反道路交通管理事件通知單、道路
    交通事故現場圖、道路交通事故調查報告表(一)、(二)、相驗屍
    體證明書各1份、現場照片38張、相驗照片4張在卷可憑（參
    偵一卷第17頁至第20頁、第23頁至第25頁、第39頁、第65頁
    至第66頁；相驗卷第31頁），足認被告所述與事實相符，自
    得作為認定被告犯罪之依據。而本件被告呼氣所含酒精濃度
    ，達每公升0.81毫克，參以其有於酒後因意識不清肇事致人
    死傷之情，足認被告確因酒醉致使駕駛判斷力降低，已達無
    法安全駕駛動力交通工具之程度。且按汽車駕駛人飲用酒類
    或其他類似物後其吐氣所含酒精濃度超過每公升0.25毫克或
    血液中酒精濃度超過0.05% 以上者，不得駕車；又汽車行駛
    時，駕駛人應注意車前狀況並隨時採取必要之安全措施，道
    路交通安全規則第94條第3 項、第114 條第2 款規定甚明，
    被告考領有普通小客車駕駛執照，對此自係知悉甚詳，被告
    駕駛前自小客車行駛於道路，本應遵守前開交通安全規則，
    且依卷附道路交通事故調查報告表(一)所載，本案車禍事故發
    生當時天候晴、日間自然光線、柏油路面乾燥、無缺陷、無
    障礙物，並無不能注意之情形，並無不能注意之情事，詎被
    告酒後注意力、反應力減弱，因而疏未注意車前狀況，致所
    駕駛之上開小客車撞擊同向前方騎乘腳踏車之被害人柯振昌
    ，被告就本件道路交通事故之發生，具有過失，至為灼然。
    而被害人柯振昌確因本案車禍事故死亡乙節，並經臺灣高雄
    地方法院檢察署檢察官督同法醫師相驗明確，且製有相驗筆
    錄、相驗屍體證明書、驗斷書、相驗照片等件在卷足憑，是
    被害人柯振昌之死亡結果，與被告之駕車過失行為間，具有
    相當因果關係甚明。綜上，足認被告之自白合於事實可堪採
    信，本案事證明確，被告犯行均堪認定。
三、核被告所為，係犯刑法第185 條之3 之不能安全駕駛動力交
    通工具罪、同法第276 條第1 項之過失致死罪、同法第185
    條之4 之肇事致人死亡逃逸罪、同法第185 條之4 之肇事致
    人受傷逃逸罪。又汽車駕駛人，酒醉駕車，因而致人受傷或
    死亡，依法應負刑事責任者，加重其刑至2 分之1 ，道路交
    通管理處罰條例第86條第1 項定有明文。本件被告酒醉駕車
    ，因而致柯鎮昌死亡所犯過失致人於死罪部分，自應依法加
    重其刑。被告於本件犯行後，雖因撞及路燈而留在現場，惟
    在有權偵查犯罪之警察機關發覺其為犯罪人前，向至現場處
    理之警員坦承肇事之事實，業經被告於本院審判中供稱：伊
    剛下車時警察還沒來，便叫留在現場打電話給伊父親與老闆
    ，之後警察到來時，伊主動回答警察肇事車輛是伊所駕駛，
    隨後便進行酒測等語明確（參本院卷第99頁），另參以證人
    即現場目擊者陳仲維於偵訊中結證稱：伊報警時因被告車速
    過快，沒看清楚車號等語（參偵一卷第52頁），足認員警接
    獲報案時尚無法得知肇事者為何人，是被告在有偵查權限之
    員警發覺其為本案犯行前便主動坦承犯行，為對於未經發覺
    之犯罪自首而接受裁判，爰依刑法第62條前段規定減輕其刑
    ，其中過失致人於死罪部分，並依法先加後減之。被告所犯
    上開4 罪，犯意各別，行為互異，應予分論併罰。
四、爰審酌酒後駕車為極度危險且不負責任之行為，近年來政府
    及媒體均一再宣導「酒後不開車」之觀念，被告竟仍於飲酒
    後不能安全駕駛動力交通工具之身心狀態下駕駛自小客車肇
    事，造成被害人柯振昌死亡之難以彌補結果；告訴人王文添
    雖無生命危險，然亦因傷而影響其日後生活活動能力，有高
    雄總醫院醫雄企管字第0990003965號函可憑（參偵一卷第12
    3 頁）。而被告肇事後又圖脫免刑事責任，未留在現場提供
    必要之救護，率而逃離現場，所為極不可取。惟念及被告行
    為時年僅23歲，年歲尚輕，思慮欠周，於審判中終坦承全部
    犯行，態度尚可，且被告無任何犯罪科刑紀錄，素行良好，
    有臺灣高等法院被告前案紀錄表1 份在卷足參（參本院卷第
    70頁），事發後亦竭盡所能向親友陳春泰、張俊良等十人借
    貸籌款共計新臺幣（下同）175 萬元作為和解金，以求與被
    害人達成和解，並與告訴人王文添、林連汝達成和解，有和
    解書1 份、借據10紙在卷可稽（參本院卷第19頁、第74頁至
    第83頁），雖與告訴人陳貞吟所希望之和解金額相差過鉅而
    無法就過失致死部分達成和解，然已見悔意等一切情狀，分
    別量處如主文所示之刑，並定其應執行之刑，以示懲儆。
五、至告訴人陳貞吟雖以被告於本件案發後之99年4 月28日，將
    登記於其名下，位於臺中市○區○○○段8-11地號、14243
    建號之土地建物（下稱系爭房屋），移轉予張俊良，認被告
    有脫產疑慮，犯後態度不佳等語（參本院卷第103 頁）。惟
    上開房屋於98年11月23日因買賣關係，由莊金寶名下移轉登
    記至被告名下，其上設定288 萬元之最高限額抵押權予新光
    銀行，該屋復於99年4 月28日再因買賣關係移轉登記予張俊
    良等情，雖有土地登記第一類謄本、建物登記第一類謄本、
    臺中市中正地政事務所審查異動索引各1 份在卷可明（參本
    院審交訴卷第48頁、第50頁；本院卷第43頁至第44頁）。然
    該屋何以登記於被告名下，依被告之父陳春風陳稱：該屋市
    價約三百多萬元，是二十幾年的電梯公寓，屋主張俊良係伊
    的朋友，要將該屋便宜賣給伊，但伊沒有錢，張俊良說先將
    該屋登記在被告名下沒有關係，後來發生本案，張俊良就將
    房子要回去等語（參本院卷第102 頁），佐以莊金寶與被告
    張俊良原係夫妻關係，有本院戶籍資料查詢結果乙紙可稽（
    參本院卷第107 頁），被告之父陳春風所陳該屋原係張俊良
    所有之情堪以採信。參以張俊良於99年4 月28日登記為該屋
    所有權人後，旋於同年99年9 月29日，再次因買賣關係而移
    轉登記予魯麗貞，有上開謄本可考。由張俊良於98年11月23
    日、99年4 月28日二次將該屋以買賣關係為由，移轉登記予
    他人之情，可認張俊良確實有意將所有之上開房屋出售。在
    此情狀下，張俊良既於98年11月23日，已將該屋出售予被告
    之父，實無必要短時間內，再將之買回另尋買家，徒增登記
    、洽談出售等繁瑣過程之困擾，故被告之父上開所陳，未將
    購屋價金交付張俊良，故張俊良將該屋取回等語，應堪採信
    。對照該屋尚有二百四十餘萬元之貸款未繳清，即便將之拍
    賣，所得價金亦需優先清償執行費用與有擔保之優先債權，
    餘下可用已充作和解之金額為數不多，被告並無脫產之必要
    ，由此益認被告將該屋登記予張俊良，實與脫產無關，告訴
    人所認被告犯後脫產，全無悔意等語，難認有理，併此敘明
    。
據上論斷，應依刑事訴訟法273 條之1第1項、第299條第1項前段
，刑法第276 條第1 項、第185 條之3 、第185 條之4 、第51條
第5 款、第62條、道路交通管理處罰條例第86條第1 項、刑法施
行法第1 條之1 ，判決如主文。
本案經檢察官劉慕珊到庭執行職務。
中    華    民    國    100    年    2    月    25    日
                  刑事第十四庭  法  官   林揚奇
以上正本證明與原本無異。
如不服本判決應於收受判決後10日內向本院提出上訴書狀，並應
敘述具體理由；其未敘述上訴理由者，應於上訴期間屆滿後20日
內向本院補提理由書（均須按他造當事人之人數附繕本）「切勿
逕送上級法院」。
中    華    民    國   100    年    2     月    25    日
                                書記官   何明昌
附錄法條：
中華民國刑法第276條
（過失致死罪）
因過失致人於死者，處2 年以下有期徒刑、拘役或2 千元以下罰
金。
從事業務之人，因業務上之過失犯前項之罪者，處5 年以下有期
徒刑或拘役，得併科3 千元以下罰金。
刑法第185條之3（危險駕駛罪）
服用毒品、麻醉藥品、酒類或其他相類之物，不能安全駕駛動力
交通工具而駕駛者，處一年以下有期徒刑、拘役或科或併科十五
萬元以下罰金。
中華民國刑法第185條之4
（肇事遺棄罪）
駕駛動力交通工具肇事，致人死傷而逃逸者，處6 月以上5 年以
下有期徒刑。